【裁判字號】    91,重訴,21
【裁判日期】    920408
【裁判案由】    擄人勒贖等
【裁判全文】
臺灣高雄地方法院刑事判決                          九十一年度重訴字第二一號
    公  訴  人  臺灣高雄地方法院檢察署檢察官
    被      告  丙○○
    選任辯護人  吳澄潔律師
右列被告因擄人勒贖案件，經檢察官提起公訴（九十年度偵字第二三七三二號、九十
一年度偵字第六六○號、第二○四九號、九十一年度偵緝字第八五號），乙○判決如
左：
    主  文
丙○○共同意圖勒贖而擄人，處有期徒刑柒年陸月。
    事  實
一、丙○○與戊○○（由乙○另行審結）共同基於意圖勒贖而擄人之犯意聯絡，於民
    國九十年七月十九日十一時五十分許，由戊○○駕駛自小客車搭載丙○○，至庚○○高雄市前金區○○○路四六四號住處，向適要外出之庚○○佯稱有事與伊商
    量等語，要求庚○○上車共同至他處商議，庚○○遂與丙○○乘坐戊○○所駕駛
    之自小客車，由戊○○載往高雄市前金區生旺巷一三五號，詎庚○○進入上址後
    ，戊○○與丙○○二人隨即將大門反鎖，由戊○○向庚○○恫稱：伊缺新臺幣（
    下同）二百萬元，如果湊不到錢，你就不用回去了等語，並與丙○○二人各掏出
    一把疑似具殺傷力之槍枝示威（槍枝並未據扣案），庚○○見狀，心生畏懼，隨
    即撥打電話至高雄市議員許崑源服務處，透過己○○○○助理丁○○，要求向己○○○○借款二百萬元，己○○○○獲悉後，遂於同日十五時五分許撥打電話予
    庚○○，告知僅有現款一百六十萬元，經庚○○同意，由庚○○委請不知情之甲○○，至己○○○○服務處向丁○○拿取後，逕行攜往戊○○指定之高雄市○○
    區○○路前金國小附近巷內，將現金一百六十萬元交予戊○○本人。戊○○取得
    贖款後，隨即於同日十五時三十分許，撥打電話予負責在高雄市前金區生旺巷一
    三五號看守庚○○之丙○○，囑其讓庚○○自由離去，庚○○至此始行獲釋。丙○○則於與戊○○會合後，由戊○○給付六十五萬元做為報酬。
二、案經高雄市政府警察局新興分局移送臺灣高雄地方法院檢察署檢察官偵查起訴。
    理  由
一、訊據被告丙○○矢口否認有何涉犯右揭擄人勒贖犯行，辯稱：伊並未與戊○○去
    找庚○○，亦完全沒有參與，伊於警訊時遭刑求才坦承右揭擄人勒贖犯行等云云
    。
二、經查：本件被告如何與共犯戊○○共同涉犯右揭擄人勒贖犯行等情，業據被害人
    庚○○迭於警訊及乙○審理時指述詳盡，核與被告於警訊時供承：伊和戊○○共
    同坐車找庚○○，庚○○上車後，一起到高雄市前金區○○○路與前金二街交岔
    路口綽號「烊烊」的住宅，進去後戊○○要庚○○馬上還錢，庚○○隨即向己○○○○調一百六十萬元，由戊○○單獨去取款，伊負責看守庚○○，當時戊○○
    有帶二把制式九○手槍，現場只有伊及戊○○、庚○○三人，嗣後伊則向戊○○
    調借六十五萬元等語（見九十年十二月三十一日警訊筆錄），大致相符，而被害
    人確於當日下午向己○○○○調借一百六十萬元，由不知情之甲○○，至己○○○○服務處向丁○○拿取後，逕行攜往共犯戊○○指定之高雄市○○區○○路前
    金國小附近巷內交予共犯戊○○本人等節，亦經己○○○○、甲○○及丁○○等
    三人分別於乙○審理時到庭結證明確，被告雖以前揭情詞置辯，惟其既先於檢察
    官偵查時坦承：伊告訴庚○○說戊○○找他，戊○○帶庚○○去成功路與前金二
    街，伊有跟去等語（見九十年十二月三十一日偵查筆錄），再於檢察官向乙○聲
    請羈押，於乙○訊問時坦承：伊確實有和戊○○共乘一部車找庚○○，伊知道戊○○帶了二把槍，庚○○上車後，由戊○○開車載到綽號「烊烊」的房子，在屋
    內庚○○就打電話向別人借錢，交錢時伊不在場，是庚○○先用電話聯絡好，約
    定交錢的地點後，由戊○○自己一個人出去，伊與庚○○留在「烊烊」的房子，
    伊後來向戊○○借了六十五萬元，其餘九十五萬元由戊○○拿去等語（見院九十
    一年十二月三十一日訊問筆錄），核與其於警訊時所供承之犯罪情節及被害人指
    述之被害情節均大致相符，加以被告於九十年十二月三十一日偵查、審理時，均
    未曾提及其遭刑求，且於九十一年一月二十九日檢察官偵查時，復自承警訊筆錄
    均有照其所述紀錄，則其辯稱其遭刑求方自白犯罪云云，自不足採信。至被告雖
    曾於警訊及偵查時，另辯稱當天戊○○是要被害人還債款云云，惟被害人既迭於
    警訊及乙○審理時，均陳稱無積欠共犯戊○○任何款項等語，共犯戊○○亦未曾
    陳稱被害人積欠其債務未還，加以被告於九十一年十二月三十一日乙○訊問時，
    自承不知戊○○是要向庚○○借錢或討債等語，足見被告於警訊時所辯，應係卸
    責之詞，尚不足採信。因而，本件至此事證已臻明確，被告犯行洵堪認定，應依
    法加以論科。
三、核被告丙○○所為，係犯刑法第三百四十七條第一項意圖勒贖而擄人罪。其與共
    犯戊○○就前揭犯行，均有犯意聯絡及行為分擔，應論以共同正犯。又按刑法第
    二條第一項比較裁判時法或行為時法，何者為有利於行為人，應就與罪刑有關之
    主刑、從刑或刑之加重、減輕或免除等一切情形，全部加以比較，依綜合判斷之
    結果，適用裁判時或行為時法中個別有利之條文，始能符合法律修正及上開條項
    所定原則從新例外從輕之旨，最高法院八十八年度臺上字第二○○○號判決可資
    參酌。本件被告行為後，刑法第三百四十七條第五項已於九十一年一月三十日修
    正，將原條文規定「犯第一項之罪未經取贖而釋放被害人者，得減輕其刑」，修
    正為「犯第一項之罪，未經取贖而釋放被害人者，減輕其刑；取贖後而釋放被害
    人者，得減輕其刑」，經比較後，以修正後規定有利於被告，爰依裁判時刑法第
    三百四十七條第五項後段規定，減輕其刑。爰審酌被告之犯罪動機、目的、手段
    ，與生活狀況、品行、智識程度，其於乙○審理時，始終否認犯行，並無悔意，
    暨本件犯罪情節重大等一切情狀，量處如主文所示之刑，以示儆懲。至公訴意旨
    雖認被告另涉犯槍砲彈藥刀械管制條例第七條第四項、第十二條第四項之無故持
    有槍彈罪，惟本件既無查獲被告與共犯戊○○持用之槍枝及子彈，無從證明該等
    槍、彈是否具有殺傷力，依刑事訴訟法第一百五十六條第二項之規定，自不得僅
    以被告於警訊時供承戊○○帶二把制式九○手槍等語，即遽認被告另涉犯槍砲彈
    藥刀械管制條例第七條第四項，及同法第十二條第四項之罪。茲因公訴意旨認此
    部分與前揭論罪刑科之部分，有裁判上一罪關係，爰不另為無罪之諭知，附此敘
    明。
據上論斷，應依刑事訴訟法第二百九十九條第一項前段，刑法第二十八條、第三百四
十七條第一項、第二條第一項前段、修正後第三百四十七條第五項後段，判決如主文
。
本案經檢察官李靜文到庭執行職務。
中      華      民      國    九十二    年      四      月      八      日
                                臺灣高雄地方法院刑事第五庭
                                  審判長法  官    吳永宋
                                        法  官    陳淑卿
                                        法  官    劉傑民
右正本證明與原本無異。
如不服本判決，應於判決送達後十日內，向乙○提出上訴狀。
                                        書記官    林秀珍
中      華      民      國    九十二    年      四      月      八      日
附錄法條：
中華民國刑法第三百四十七條
意圖勒贖而擄人者，處死刑、無期徒刑或七年以上有期徒刑。
因而致人於死者，處死刑、無期徒刑或十二年以上有期徒刑；致重傷者，
處死刑、無期徒刑或十年以上有期徒刑。
第一項之未遂犯罰之。
預備犯第一項之罪者，處二年以下有期徒刑。
犯第一項之罪，未經取贖而釋放被害人者，減輕其刑；取贖後而釋放被害
人者，得減輕其刑。


司法院資訊處製作；財團法人民間司法改革基金會備份。
